臺灣臺中地方法院民事判決
110年度簡上字第325號
上  訴  人  莊雯茜  
訴訟代理人  吳鎧任律師
            鄭猷耀律師
            陳廷瑋律師
被上訴人    江青海  
上列當事人間請求損害賠償事件，上訴人對於中華民國110年5月
26日本院臺中簡易庭110年度中簡字第526號第一審簡易判決提起
上訴，本院於民國110年12月24日言詞辯論終結，判決如下：
    主  文
原判決關於命上訴人給付新臺幣20萬元本息，及該部分假執行之
宣告，暨命上訴人負擔第一審訴訟費用之裁判，均廢棄。
上開廢棄部分，被上訴人在第一審之訴駁回。
原判決命上訴人負擔第一審訴訟費用部分，及第二審訴訟費用，
均由被上訴人負擔。
    事實及理由
一、被上訴人主張：兩造於民國98年7月1日結婚，惟上訴人竟於
    108年10月17日至109年9月22日間，除背著被上訴人私下與
    訴外人賴佑松出遊外，其二人甚至公然在網路社群媒體貼出
    多張合拍婚紗照之親暱照片（發布時間為109年9月22日，而
    本院於109年9月8日即以109年度婚字第424號民事判決確認
    兩造間婚姻關係存在），更毫不避諱地以老公、老婆互稱，
    明顯違背婚姻忠誠義務，侵害被上訴人基於配偶關係之身分
    法益而情節重大，爰依侵權行為之法律關係，向上訴人請求
    非財產上之損害賠償計新臺幣（下同）20萬元，及自起訴狀
    繕本送達翌日即109年12月20日起至清償日，按週年利率5%
    計算之法定遲延利息（原判決駁回被上訴人請求部分，未據
    其聲明不服，未繫屬本院，不予贅列）。上訴人於前揭家事
    判決後，仍縱容賴佑松於Facebook放置兩人親密婚紗照，甚
    至有人在照片下方留言「娶了？」而被上訴人前於109年3月
    23日與109年6月11日寄存證信函告知上訴人，上訴人仍明知
    故犯、置之不理等語。並聲明：上訴駁回。
二、上訴人則以：被上訴人僅提出上訴人與賴佑松公開置於網路
    社群上之照片，即據此推導上訴人與賴佑松有婚外情，難謂
    已盡其舉證之責。即便前揭家事判決於109年9月8日宣判，
    上訴人於109年9月21日收受判決，惟前揭家事判決於109年1
    0月16日始確定，難謂上訴人於前揭家事判決尚未確定前，
    存有侵害配偶權之故意或過失。而109年9月22日僅係賴佑松
    上傳婚紗照片時點，非謂婚紗照片之拍攝係於109年9月21日
    收受前揭家事判決後為之。兩造於108年10月17日確有離婚
    之真意，並辦妥離婚登記，民法第1050條並未明示兩願離婚
    之見證人須親見或親聞雙方當事人確有離婚之真意，嗣兩造
    因見證人不符上述法未明示之要件，致離婚遭認定無效，於
    前揭家事判決尚未確定期間，縱有發生侵害配偶權之情形，
    上訴人亦因確信離婚登記之形式，而無侵害配偶權之故意或
    過失。倘仍認上訴人確有侵害配偶權之行為，則請酌減賠償
    金額等語，資為抗辯。並聲明：（一）原判決關於命上訴人
    給付20萬元本息部分廢棄；（二）上開廢棄部分，被上訴人
    在第一審之訴駁回。
三、本院認定之理由：
（一）不法侵害他人基於父、母、子、女或配偶關係之身分法益
      而情節重大者，被害人雖非財產上之損害，亦得請求賠償
      相當之金額，為民法第195條第3項準用第1項所明定，然
      此僅為損害賠償範圍之規定。論請求權基礎，民法第184
      條第1項前段規定，以權利之侵害為侵權行為要件之一，
      故有謂非侵害既存法律體系所明認之權利，不構成侵權行
      為。惟同法條後段規定，故意以背於善良風俗之方法加害
      於他人者，亦同。則侵權行為係指違法以及不當加損害於
      他人之行為而言，至於侵害係何權利，要非所問。而所謂
      違法以及不當，不僅限於侵害法律明定之權利，即違反保
      護個人法益之法規，或廣泛悖反規律社會生活之根本原理
      的公序良俗者，亦同。通姦之足以破壞夫妻間之共同生活
      而非法之所許，此從公序良俗之觀點可得斷言，不問所侵
      害係何權利，對於配偶之他方應構成共同侵權行為。婚姻
      係以夫妻之共同生活為其目的，配偶應互相協力保持其共
      同生活之圓滿安全及幸福，而夫妻互守誠實，係為確保其
      共同生活之圓滿安全及幸福之必要條件，故應解為配偶因
      婚姻契約而互負誠實之義務，配偶之一方行為不誠實，破
      壞共同生活之圓滿安全及幸福者，即為違反因婚姻契約之
      義務而侵害他方之權利（最高法院55年台上字第2053號民
      事判例要旨參照）。準此，不法侵害他人基於配偶關係之
      身分法益而情節重大之侵權行為，無非指涉故意背於善良
      風俗或違反婚姻契約對於配偶不誠實之婚外情行為，自應
      以故意者為限，始克成立。又依民事訴訟法第277條前段
      規定，當事人主張有利於己之事實者，就其事實有舉證之
      責任，本件自應由被上訴人就其主張上訴人故意不法侵害
      被上訴人基於配偶關係之身分法益而情節重大之事實，負
      舉證責任。
（二）依被上訴人所為之舉證，除前揭家事判決及其確定證明書
      影本外，無非提出其戶口名簿影本、Instagram上顯示為
      「be_youself520」（指稱是賴佑松）與「C31124」（指
      稱是上訴人）間未呈現日期之互傳訊息對話及一張加工之
      婚紗照、109年9月22日在Facebook賴佑松個人檔案網頁上
      發佈之婚紗照、另一張未呈現日期及出處之加工婚紗照，
      及被上訴人分別於109年3月23日、109年6月11日寄上訴人
      之存證信函影本（見原審卷第25至33、89至99頁、本院卷
      第133頁）。惟查：
　　　1.依戶口名簿被上訴人名下之記事欄登載：「民國108年1
        0月17日與莊雯茜兩願離婚。民國109年10月16日經法院
        判決撤銷民國108年10月17日與莊雯茜之離婚登記民國1
        09年10月27日申登。」等語（見原審卷第23頁），適足
        反證上訴人辯稱其確信離婚登記之形式，並無侵害配偶
        權之故意，並非無據，自不能以兩造於98年7月1日結婚
        之事實基礎推認上訴人自108年10月17日起至前揭家事
        判決送達上訴人之前明知自己為有配偶之人。
　　　2.依上開Instagram上顯示為「be_youself520」（指稱是
        賴佑松）與「C31124」（指稱是上訴人）間未呈現日期
        之互傳訊息對話及一張加工之婚紗照、109年9月22日在
        Facebook賴佑松個人檔案網頁上發佈之婚紗照、另一張
        未呈現日期及出處之加工婚紗照，皆無法得知其對話及
        拍攝照片之時間，109年9月22日在Facebook賴佑松個人
        檔案網頁上發佈之婚紗照，僅能推知是在109年9月22日
        以前之某日拍攝，其對話及拍攝均不能確定發生於前揭
        家事判決送達上訴人之後。109年9月22日在Facebook賴
        佑松個人檔案網頁上發佈之婚紗照，按常態事實自應是
        賴佑松所為，有其網友在照片下方留言「娶了？」均非
        上訴人所為，上訴人亦無防止或除去之義務及權限。
　　　3.被上訴人於109年3月23日存證信函稱：「台端未於查證
        我們的婚姻關係是否存在，斷然自認婚姻無效，聚眾策
        謀不法之行為，對本人壓迫危害本人精神損害益及家庭
        環境安全……」云云；又於109年6月11日存證信函稱：「
        兩造婚姻法院訴訟中，尚未確認，台端執意行為不檢待
        查事實，侵害本人權利者……」云云，顯係被上訴人一廂
        情願之下所為意思不明之陳述，自難以動搖上訴人如同
        一般人對於離婚登記有效之確信。
　　　4.是以，被上訴人未能證明上訴人自108年10月17日起至
        前揭家事判決送達上訴人之前明知自己為有配偶之人，
        又未能證明前揭家事判決送達上訴人之後，上訴人有何
        違反婚姻契約對於配偶不誠實之行為，自難遽認上訴人
        有何故意不法侵害被上訴人基於配偶關係之身分法益而
        情節重大之侵權行為，因此本件侵權行為不成立，自無
        損害賠償可言。
（三）綜上所述，被上訴人依侵權行為之法律關係，請求上訴人
      給付20萬元本息，不應准許。原審為上訴人敗訴之判決，
      並為假執行之宣告，於法即有未洽，上訴人指摘原判決不
      當，求予廢棄改判，為有理由，爰由本院廢棄，並改判如
      主文第二項所示。
四、本件事證已臻明確，兩造其餘之攻擊、防禦方法，核與判決
    結果不生影響，毋庸逐一論列，併此敘明。
五、據上論結，本件上訴為有理由，依民事訴訟法第436條之1第
    3項、第450條、第78條，判決如主文。
中　　華　　民　　國　　111 　年　　1 　　月　　7 　　日
                  民事第二庭    審判長法  官  呂麗玉
　　　　　　　　　　　　　　　　　　　法  官  李佳芳
　　　　　　　　　　　　　　　　　　　法  官  蔡嘉裕
正本係照原本作成
不得上訴
中　　華　　民　　國　　111 　年　　1 　　月　　7 　　日
                                      書記官  譚系媛